【裁判字號】    99,台上,1786
【裁判日期】    990325
【裁判案由】    傷害致人於死
【裁判全文】
最高法院刑事判決            九十九年度台上字第一七八六號
上  訴  人  台灣高等法院高雄分院檢察署檢察官
被      告  甲○○
            乙○○
上列上訴人因被告等傷害致人於死案件，不服台灣高等法院高雄
分院中華民國九十九年一月七日第二審更審判決（九十八年度重
上更(二)字第六七號，起訴案號：台灣屏東地方法院檢察署九十年
度偵字第三○九四號、九十一年度偵字第一八八七號），提起上
訴，本院判決如下：
    主  文
上訴駁回。
    理  由
按刑事訴訟法第三百七十七條規定：上訴於第三審法院，非以判
決違背法令為理由，不得為之；是提起第三審上訴，應以原判決
違背法令為理由，係屬法定要件。如果上訴理由書狀並非依據卷
內訴訟資料具體指摘原判決不適用何種法則或如何適用不當，或
所指摘原判決違法情事顯與法律規定得為第三審上訴理由之違法
情形不相適合時，均應認其上訴為違背法律上之程式，予以駁回
。本件原判決綜合全案證據資料，本於事實審法院之推理作用，
認定被告甲○○、乙○○有其事實欄所載普通傷害犯行，因而撤
銷第一審諭知被告等均無罪之判決，並變更起訴法條改判論被告
等以共同傷害人之身體罪，量處甲○○有期徒刑四月，減為有期
徒刑二月；乙○○有期徒刑三月，減為有期徒刑一月又十五日，
並均諭知如易科罰金，以銀元三百元即新台幣九百元折算一日。
已詳敘其所憑證據及認定之理由，對於檢察官主張被告等係犯傷
害致人於死罪，以及被告等否認傷害之辯解，何以均不足以採信
，亦逐一詳加指駁及說明，俱有卷存證據資料可資覆按。檢察官
上訴意旨略以：(1)、法務部法醫研究所解剖鑑定結果，認定被害
人邱景有（下稱邱某）因被毆打致身體多處血腫及瘀傷，且因其
罹患「極重度脂肪肝病變」，凝血機能不良，以致出血不止；加
以邱某當時因酒醉而未及時求醫，以致失血過多而死亡，並判斷
邱某係因他殺致死，且行兇者不只一人。而被告等既有毆傷邱某
之行為，自應對邱某死亡結果負責。原判決竟謂被告等之傷害行
為與邱某死亡結果並無因果關係而不成立傷害致人於死罪，顯有
不當。(2)、鑑定證人胡璟及吳志信均判斷邱某係因遭毆打受傷而
導致失血過多死亡，並認邱某不可能因自己跌倒而造成其致命傷
勢。原判決對於上述鑑定證人之證詞，並未加以審酌及說明，亦
有未合。(3)、被告等於報警後至警員至現場尚有相當時間，並非
不可能於該段時間內毆打邱某而造成其身體十二處傷勢，原判決
卻認被告等不可能於其等自接獲他人電話通知（邱某毀損檳榔攤
之事）時起至其等報警止之短短四分鐘又二十二秒時間內造成邱
某身體十二處傷害，而為有利於被告等之認定，自屬違誤。(4)、
邱某雖遭被告等毆打受傷，但有可能因其先破壞甲○○之檳榔攤
，自覺理虧而未向到場之警員申告；且邱某所受傷勢其中有多處
係內傷，不易從外表看出。原判決僅以因邱某未向到場警員申告
遭被告等毆傷，以及警員及邱某之父邱開源未看見邱某身體受傷
，遽認邱某致命傷勢非被告等所為，亦有可議。(5)、原判決雖謂
邱某自案發當日上午四時十分許被警員帶至派出所，迄同日下午
二時十五分許被發現傷重倒地時止，已歷時約十小時之久，難保
無外力介入而致邱某受有頭皮下血腫，前額、前胸、右上脅部及
背部瘀傷，因認不能遽認邱某上述六處傷勢係遭被告等毆打所造
成云云。但邱某於案發當日上午六時許自警局返家後，至同日下
午二時十五分許被發現其受傷倒臥在林順榮所經營之「大友商行
」門前馬路上，其間僅相隔八小時又十五分許；且邱某於上述時
間共購買五瓶蔘茸酒飲用，應不致自行前往他處遊蕩而遭他人毆
打受傷。原判決未審酌上情，復未就邱某何以被送至安泰醫院時
已無生命跡象加以調查及說明，遽為上開認定，亦有可議。(6)、
被告等犯罪手段兇狠，造成邱某身體多處傷勢，且犯後並無悔意
，復未賠償邱某家屬，原判決僅量處被告等分別有期徒刑四月及
有期徒刑三月，顯屬過輕云云。惟證據之取捨及事實之認定，均
為事實審法院之職權，倘其採證認事並未違背證據法則，自不得
任意指為違法而執為適法之第三審上訴理由。原判決認定甲○○
於案發當日上午四時許，獲悉邱某在其所經營之「ＯＡ檳榔攤」
敲打破壞，遂以電話聯絡乙○○同至該檳榔攤。甲○○到達現場
後，見邱某仍在該檳榔攤吵鬧敲打，乃基於普通傷害之故意，出
手將邱某推倒，並用力按住邱某肩膀使其不能站起而跌坐在地。
而乙○○到達後亦基於相同犯意與甲○○共同將邱某壓坐在地，
使邱某因而受有左、右前臂及上臂多處瘀傷、左掌二處擦裂傷及
左、右臀側多處瘀傷。嗣甲○○打電話報警，警方大約於三、四
分鐘後派員趕至現場將邱某帶回警局處理，旋於同日上午六時許
護送邱某返家。邱某返家後又前往林順榮所經營之「大友商行」
購買二瓶蔘茸酒飲用，嗣於同日下午約二時十五分許，邱某又前
往上開商行欲再購酒飲用時突然倒地，幾經翻爬仍無力站起，嗣
經送醫不治死亡等情。並以邱某屍體經法務部法醫研究所解剖鑑
定結果，其身體共有１、前額瘀傷２、頭皮下血腫３、右上臂瘀
傷４、右前臂瘀傷５、左上臂瘀傷６、左前臂瘀傷７、左手掌裂
傷８、前胸瘀傷９、右上脅部瘀傷１０、右下脅部淺割傷、左臀
側瘀傷、背部瘀傷等十二處傷勢。被告等於合力壓制邱某時，
固造成其如３、４、５、６、７、所示之六處傷勢，但邱某所
受其餘如１、２、８、９、１０、所示之六處傷勢則不能證明係
被告等所造成。而前六處傷勢尚不致造成邱某失血死亡之結果；
後六處傷勢因併合邱某所罹患「極重度脂肪肝病變」，導致低血
溶休克而死亡，已詳敘其憑據。至法務部法醫研究所解剖鑑定結
果，以及鑑定證人胡璟、吳志信雖均認為邱某係因遭他人毆打受
傷致死，且行兇者不只一人，並認邱某不可能因自己跌倒而造成
其致命傷勢等情。但原判決以上述鑑定意見僅能證明邱某身體受
有前揭十二處傷勢及其致死之生理上原因，尚不能據此證明邱某
身體傷勢係遭何人毆打所造成，且依卷內資料僅能證明被告等有
將邱某壓制在地上而造成其如前述３、４、５、６、７、所示
之六處傷勢，尚不能證明邱某所受其餘如１、２、８、９、１０、
所示之六處傷勢亦係被告等所造成。而被告等於到達現場後迅
即報警，警方於三、四分鐘後即趕至現場處理，被告等應不致在
警方即將據報前來現場之短短三、四分鐘時間內，故意毆打邱某
造成其前述十二處傷勢；而警員到達現場後立即將邱某帶至警局
處理，當時邱某並未向警員申告被告等有將其毆傷之事實。且邱
某當時並未著上衣，警員張文川、王榮得、張進學亦均證稱並未
看到邱某身體胸部、背部、頭部等上身有受傷之情形。甚至邱某
返家後，邱某之父邱開源亦證稱未看到邱某身上有傷等語。而邱
某於案發當日上午六時許返家後，迄至同日下午二時十五分許自
行外出買酒飲用被林順榮發現倒地送醫時止，已間隔近十小時許
，尚不能排除邱某於自行外出後有遭其他因素介入而造成其受有
前述１、２、８、９、１０、所示六處傷勢之可能。況邱某本身
罹患「極重度脂肪肝病變」，凝血功能不佳，縱其因上述後六處
傷勢導致低血溶休克而死亡，但在客觀上一般人實難預見，被告
等主觀上亦未預料及此，因認不能證明被告等之傷害行為與邱某
死亡結果之間具有因果關係，不應令被告等對邱某死亡之加重結
果負責，而論以普通傷害罪，核其論斷與證據法則無違。上訴意
旨置原判決明確之論斷於不顧，徒憑己見，對於被告等有無可能
在警方到達現場前毆打邱某，暨被告等之傷害行為究竟造成邱某
何種傷勢，以及與邱某之死亡間有無因果關係等項，再事爭論，
自非適法之第三審上訴理由。又邱某被送至醫院時是否已經死亡
，與被告等有無傷害邱某之行為，暨應否對其死亡結果負責，均
無重要關聯，原判決縱未就此加以調查，亦不影響於判決之結果
。上訴意旨並未說明邱某被送至醫院時是否已死亡一節，與本件
待證事實究竟有何關聯，遽謂原判決對此未加以調查為不當云云
，亦非合法之第三審上訴理由。再刑罰之量定，屬法院得依職權
裁量之事項；原判決認定被告等係犯刑法第二百七十七條第一項
之普通傷害罪，並以被告等之責任為基礎，審酌刑法第五十七條
各款所列事項等一切情狀，而分別量處甲○○有期徒刑四月，乙
○○有期徒刑三月，並依中華民國九十六年罪犯減刑條例規定分
別減為有期徒刑二月及有期徒刑一月又十五日，已於理由內說明
綦詳，既未逾越法定刑度，亦無失出、失入之情形，自不生違背
法令之問題。上訴意旨謂被告等事後未坦承犯行及賠償被害人家
屬而漫指原判決對於被告等量刑過輕云云，要係對於原審刑罰裁
量職權之適法行使，任意爭執，亦非適法之第三審上訴理由。至
其餘上訴意旨，無非就原審採證認事職權之適法行使，以及原判
決已經明確論斷詳細說明之事項，漫為指摘，並仍就被告等之傷
害行為與邱某死亡間是否具有因果關係之單純事實為爭辯，顯與
法律規定得為第三審上訴理由之違法情形不相適合。揆之首揭說
明，其上訴為違背法律上之程式，應予駁回。
據上論結，應依刑事訴訟法第三百九十五條前段，判決如主文。
中    華    民    國  九十九  年    三    月  二十五  日
                      最高法院刑事第八庭
                          審判長法官  洪  文  章
                                法官  王  居  財
                                法官  郭  毓  洲
                                法官  黃  梅  月
                                法官  邱  同  印
本件正本證明與原本無異
                                      書  記  官
中    華    民    國  九十九  年    三    月  二十九  日
                                                      Ｅ

司法院資訊處製作；財團法人民間司法改革基金會備份。
